【裁判字號】    99,消債清,150
【裁判日期】    990930
【裁判案由】    清算
【裁判全文】
臺灣桃園地方法院民事裁定           99年度消債清字第150號
聲  請  人
即債務人    甲○○
代  理  人  孔令則律師
上列當事人因消費者債務清理事件，本院裁定如下：
    主  文
債務人甲○○自民國九十九年十月八日十六時起開始清算程序。
命司法事務官進行本件清算程序。
    理  由
一、按更生方案未依消費者債務清理條例第59條、第60條規定可
    決時，除有該條例第64條規定之情形外，法院應以裁定開始
    清算程序。消費者債務清理條例第61條定有明文。又法院開
    始清算程序之裁定，應載明其年、月、日、時，並即時發生
    效力。法院裁定開始更生或清算程序後，得命司法事務官進
    行更生或清算程序；必要時，得選任律師、會計師或其他適
    當之自然人或法人一人為監督人或管理人。復為同條例第83
    條第1 項、第16條第1 項所明定。
二、查本件債務人聲請更生，前雖經本院裁定開始更生程序在案
    ，惟債務人所提之更生方案，卻未能依消費者債務清理條例
    第60條規定獲得債權人同意（查本件更生程序並未召開債權
    人會議，故無依同條例第59條規定為債權人會議之可決）。
    債務人固主張其於更生方案履行期間每月平均收入約為新台
    幣（下同）3 萬元，扣除每月必要支出膳食費5,000 元、健
    保費1,318 元、國民年金674 元、水費450 元、電費1,500
    元、電話費100 元、瓦斯費700 元、地價稅21元、房屋稅11
    7 元、手機費1,000 元、計程車保養2,000 元、北健有線電
    視550 元、次子扶養費4,500 元（含交通費1,000 元、生活
    費2,000 元、教育費1,500 元），及房貸6,800 元，合計2
    萬4,730 元後，僅餘4,892 元可供清償之用云云。惟查：(一)
    若以行政院主計處公告台灣省98年每人最低生活費用標準為
    9,829 元計算，債務人提出更生方案中所列之必要支出狀況
    ，顯然高出一般生活費用甚多，而未盡合理，且其中房貸每
    月6,800 元亦顯較桃園縣目前租屋市價水準為高，而安居不
    以居住於自有住宅為必要，租屋居住亦屬目前社會上眾多暫
    無力或不願購屋者之安居方式，若任債務人將大部分收入繳
    交房屋貸款累積個人資產，又透過更生程序僅清償部份債務
    ，顯非公允；(二)再債務人之次子陳泓霖為民國81年3 月23日
    生，於101 年3 月23日成年後，客觀上當有相當謀生能力，
    債務人自斯時起即無再扶養陳泓霖之必要，當分階段而為不
    同之清償金額，亦即應自101 年3 月23日起酌予提高還款數
    額，方屬公允，惟債務人所陳報之更生方案為「分15年，每
    期4,892 元」，並未因次子成年而調高還款金額，顯未盡其
    最大還款誠意；且更生方案之最終清償期，自認可更生方案
    裁定確定之翌日起不得逾6 年。如有特別情事者，則得延長
    為8 年，消費者債務清理條例第53條第1 項定有明文。是更
    生方案至多以8 年為限，本件債務人所提出之更生方案分15
    年，共180 期清償，亦有未當，是若以8 年，共96期，每期
    清償4,892 元計算，清償總金額為46萬9,632 元，清償比例
    僅16% ，顯然過低，而難認更生方案為公允。(三)綜上，本件
    債務人於更生方案中所陳報之生活必要費用支出顯然過高，
    致更生方案無擔保債權人受償成數至多僅達32% （以15 年
    ，180 期計算），難認該更生方案之條件為公允，是本件自
    不符合得由法院逕以裁定認可更生方案之要件。故依首揭規
    定，應裁定開始清算程序，並命司法事務官進行本件清算程
    序，爰裁定如主文。
中    華    民    國    99    年    9     月    30    日
              民事第二庭    法      官  劉佩宜
以上正本係照原本作成
本裁定不得抗告
中    華    民    國    99    年    9     月    30    日
                            書  記  官  賴柏仲

司法院資訊處製作；財團法人民間司法改革基金會備份。
